臺灣臺北地方法院行政訴訟判決　
111年度交字第220號
原      告  張恆嘉  

被      告  臺北市交通事件裁決所

代  表  人  蘇福智  
上列當事人間交通裁決事件，原告不服被告民國111年3月25日北
市裁催字第22-AE0000000號裁決，提起行政訴訟，本院判決如下
：
    主  文
原告之訴駁回。
訴訟費用新臺幣參佰元由原告負擔。　　
    事實及理由
壹、程序部分
　　本件屬交通裁決事件，爰依行政訴訟法第237條之7規定，不
    經言詞辯論，逕為判決。
貳、實體部分　　
一、事實概要：
　　原告所有0000-00號自用小客車（下稱系爭車輛），於民國1
    10年9月15日下午5時51分許，在臺北市辛亥路7段與光輝路2
    1巷口前，因紅燈時占用機車停等區，經民眾檢附檢舉資料
    向臺北市政府警察局文山第一分局（下稱舉發機關）檢舉，
    舉發機關遂依道路交通管理處罰條例（下稱道交條例）第60
    條第2項第3款規定，以北市警交字第AE0000000號舉發違反
    道路交通管理事件通知單（下稱系爭舉發單），舉發原告有
    「紅燈時占用機車停等區」之違規行為，並載明應到案日期
    為110年11月22日前。嗣原告於110年11月1日向被告提出申
    訴，經被告函請舉發機關就原告陳述事項協助查明，舉發機
    關函復依規定舉發尚無違誤；被告於111年3月25日以原告於
    上開時、地有「不遵守道路交通標線之指示」之違規事實，
    依道交條例第60條第2項第3款，以111年3月25日北市裁催字
    第22-AE0000000號裁決書（下稱原處分）對原告裁處罰鍰新
    臺幣（下同）900元，原處分於111年4月6日對原告送達。原
    告不服，於111年4月8日向本院提起行政訴訟。
二、原告起訴主張：
　　本人在發現前方路口閃黃燈時已立刻踏剎車準備停車，顯有
    注意路況未有故意違規意圖。當時為離峯時段，前方機車框
    內並無停放任何機車車輛。當時有發現後方車輛近距離跟車
    ，本人顧慮急踏剎車容易使之追撞，故略為放慢剎車，致使
    前輪壓到機車框線等情，並聲明：原處分撤銷。
三、被告則以：
　　經再檢視違規採證影片，0000-00號車尚未駛入上揭機車停
    等區前，路口號誌即顯示為紅燈，過程中該車仍持續往前行
    駛，至前半車身伸越機車停等區始停止，屬紅燈時占用機車
    停等區之違規事實尚無疑義，影片中亦可見後方車輛與該車
    尚有相當距離，並無所述近距離跟車情事。原告雖主張黃燈
    時已踩剎車，然影片中可見該路口黃燈時制尚無違反上開規
    定，一般正常駕駛人均能充分因應，惟該車仍逕予駛入機車
    停等區，是原告紅燈時占用機車停等區之行為縱非故意，亦
    有過失。末查駕駛人駕駛車輛，本應遵守道路交通標誌、標
    線、號誌之指示、警告、禁制規定，並服從執行交通勤務之
    警察或依法令執行指揮交通及交通稽查任務人員之指揮，處
    罰條例第4條第2項定有明文，交通管理法令業課予用路人注
    意交通管制設施，並以之作為行止依據之義務。道路標線既
    經主管機關依道路交通標誌標線號誌設置規則所劃設，在現
    場標線繪設未經變更前，用路人自應予以遵守，尚不得執未
    妨礙機車停等之個人主觀認知，以為免罰依據等語置辯，並
    聲明：原告之訴駁回。
四、本院之判斷：
㈠、按「駕駛人駕駛汽車，除應遵守道路交通標誌、標線、號誌
    之指示，並服從交通指揮人員之指揮外，並應遵守下列規定
    ………」、「（第1項）機車停等區線，用以指示大型重型機車
    以外之機車駕駛人於紅燈亮時行駛停等之範圍，其他車種不
    得在停等區內停留。本標線視需要設置於行車速限每小時六
    十公里以下之道路，且設有行車管制號誌路口之停止線後方
    。但禁行機車或紅燈允許右轉車道不得繪設。（第2項）機
    車停等區線，線型為白色長方形，橫向（前後）線寬二十公
    分，縱向（二側）線寬十或十五公分，縱深長度為二點五公
    尺至六公尺，並視需要於機車停等區內繪設機車圖案或白色
    標字」，道路交通安全規則第90條第1項、道路交通標誌標
    線號誌設置規則第174條之2定有明文。上開設置規則係依據
    道交條例第4條第3項授權而訂定，乃係為執行母法所為之細
    節性、技術性規定，且未逾越母法授權意旨與範圍，自得為
    被告採為執法之依據。次按「汽車駕駛人，駕駛汽車有下列
    情形之一，而本章各條無處罰之規定者，處新臺幣九百元以
    上一千八百元以下罰鍰：三、不遵守道路交通標誌、標線、
    號誌之指示」，道交條例第60條第2項第3款亦有明定。
㈡、經查，原告所有之系爭車輛，於110年9月15日下午5時51分許
    ，在臺北市辛亥路7段與光輝路21巷口前，因有「紅燈時占
    用機車停等區」之違規行為，遭舉發機關執勤員警製單舉發
    ，原告雖提出申訴不服舉發，惟經被告函請舉發機關查明原
    告陳述情節及違規當時情形後，仍認違規事實明確，乃依道
    交條例第60條第2項第3款規定，以原處分裁處原告罰鍰900
    元等情，有系爭舉發單（本院卷第39頁）、舉發機關110年1
    1月15日北市警文一分交字第1103007585號函（本院卷第45-
    46頁）、原處分（本院卷第47頁）、採證照片（本院卷第41
    -43頁）在卷可稽，核堪採認為真實。
㈢、經檢視本件採證照片（見本院卷第41-43頁），為檢舉人行車
    紀錄器所攝影像截圖，畫面時間17：51：45，可見系爭車輛
    前方路口號誌顯示為紅燈，系爭車輛煞車燈亮起，畫面時間
    17：51：48至17：51：50系爭車輛於路口停等紅燈，並可見
    系爭車輛前輪已進入該路口所劃設機車停等區內。準此，原
    告所駕駛之系爭汽車，行駛在檢舉民眾車輛之前方同一車道
    上，因前方路口號誌燈為紅燈禁止通行之狀態，該原告車輛
    即在機車停等區內停等紅燈，佔用機車停等區，而有不遵守
    道路交通標線之指示之違規行為屬實，事屬明確，要堪認定
    。
㈣、又依道路交通管理處罰條例第4條第3項規定，對於道路交通
    標誌、標線、號誌之指示、警告、禁制規定、樣式、標示方
    式、設置基準及設置地點等事項乃授權行政機關制訂相關規
    則，以執行道路交通管理、維護交通秩序、確保交通安全等
    工作。是道路交通主管機關得於法令授權範圍內，基於權責
    對於各項行政措施包括道路設計、交通標誌、標線、號誌之
    設置與更動等事項，依據道路之地形情況、車行流量等因素
    為具體裁量、規劃，俾達到道路使用效能、維持交通秩序及
    保障道路使用人往來便利與安全之行政目的。而道路交通標
    誌、標線、號誌一經主管機關規劃設置後，依法變更前，人
    民即有遵守之義務。再者，倘所有汽、機車駕駛人見道路交
    通主管機關所設置之標線、標誌或號誌，全憑個人主觀之認
    知或過往行經該處之認知而可恣意違反，則如何建立道路上
    所劃設標誌、標線或號誌之規制效力，交通安全之秩序亦將
    無從建立，其他用路人之生命、財產安全，亦將失去保障。
    從而，原告於上揭事發時地之於停紅燈時前輪已進入該路口
    所劃設機車停等區行為，自該當於道交條例第60條第2項第3
    款「不遵守道路交通標線之指示」之違規行為及事實，且具
    有違法性及可非難性，應堪認定。
㈤、原告雖一再主張，當時為離峯時段，前方機車框內並無停放
    任何機車車輛，微罪不舉云云。惟按行為人有下列情形之一
    ，而未嚴重危害交通安全、秩序，且情節輕微，以不舉發為
    適當者，交通勤務警察或依法令執行交通稽查任務人員得對
    其施以勸導，免予舉發：…二、駕駛四輪以上汽車於號誌燈
    號變換之際，因未能依號誌指示及時停止，致前懸部分伸越
    在機車停等區內，惟前輪尚未進入該停等區內。違反道路交
    通管理事件統一裁罰基準及處理細則第12條第1 項第2 款訂
    有明文。查原告車輛前輪進入機車停等區內，已如前述，非
    屬前揭處理細則第12條第1項第2款規定警員得因違規情節輕
    微而對原告施以勸導之範圍。再者，行政罰法第19條第1 項
    固規定：「違反行政法上義務應受法定最高額新臺幣3,000
    元以下罰鍰之處罰，其情節輕微，認以不處罰為適當者，得
    免予處罰。」惟所稱「情節輕微者」是否不予處罰而予以糾
    正或勸導，應屬交通稽查執行機關裁量職權範圍，除行政機
    關行使裁量權之過程或結果，有逾越權限或濫用權力之情形
    ，而應以違法論者外，法院原則上應尊重行政機關之裁量決
    定而作有限之司法審查。原告遵守前揭道路交通標誌標線號
    誌設置規則，除有維持交通順暢之公益目的外，本兼及有保
    護用路權人生命、身體、健康法益之旨，原告不遵守道路交
    通標線之指示，警員依其專業管理認有客觀上之必要而依法
    取締，所為裁量無何違法不當之處。至原告上開主張，僅以
    自身便利為考量，忽略其他用路人路權及整體交通秩序之維
    護，原告此部分主張，自無足採。
五、綜上所述，原告於事實概要欄所載時、地，有如事實概要欄
    所示之違規行為，事證明確，經被告於111年3月25日依道交
    條例第60條第2項第3款，以原處分裁處原告罰鍰900元，核
    無違誤。原告訴請撤銷原處分，為無理由，應予駁回。
六、本案判決基礎已臻明確，兩造其餘攻擊防禦方法及訴訟資料
    ，經本院審核後，認與判決結果不生影響，且無調查之必要
    ，爰不一一論述及調查，併此敘明。
七、第一審裁判費為300元，依法應由敗訴之原告負擔，且係原
    告於起訴時繳納，爰確定第一審訴訟費用如主文第2項所示
    。
八、結論：原告之訴為無理由，依行政訴訟法第98條第1項前段
    、第237條之8第1項，判決如主文。
中　　華　　民　　國　　111 　年　　5 　　月　　26　　日
                  行政訴訟庭　　法　官　張瑜鳳
以上正本係依原本作成。
如不服本判決，應於判決送達後20日內，以原判決違背法令為理
由，向本院提出上訴狀並表明上訴理由（原判決所違背之法令及
其具體內容或依訴訟資料可認為原判決有違背法令之具體事實）
，並繳納上訴裁判費新臺幣750 元。
其未載明上訴理由者，應於提出上訴後20日內，向本院補提理由
書（上訴狀及上訴理由書均須按他造人數附繕本）；如未按期補
提上訴理由書，則逕以裁定駁回上訴。　　　　　　　　　
中　　華　　民　　國　　111 　年　　5 　　月　　26　　日
                                書記官  林劭威